臺灣高等法院刑事判決　　　　　　　　 94年度上訴字第989號
　　上　訴　人
　　即　被　告　甲○○
　　選任辯護人　林文輝 律師
上列上訴人因傷害致死案件，不服台灣板橋地方法院93年度訴字
第117號，中華民國94年1月25日第一審判決（起訴案號：台灣板
橋地方法院檢察署92年度偵字第21258號），提起上訴，本院判
決如下：
    主  文
上訴駁回。
    事  實
一、甲○○、許為強（業經原審判處罪刑確定）及甲○○之兄林
    俊雄於民國（下同）91年7 月14日凌晨某時，應許為強之女
    友林依穎（已死亡，另為公訴不受理）邀約，前往臺北縣三
    重市○○路○ 段4 號「八八八卡拉ＯＫ店」飲酒唱歌，而林
    依穎之好友陳佳文當時在該店擔任服務生兼坐檯小姐，從事
    清理桌面、幫客人倒酒等工作。另楊文壽偕其女友乙○○於
    當日凌晨4 時20分許前往該店消費，並坐在甲○○等人之隔
    壁桌。期間，楊文壽趁乙○○上台唱歌時，多次以手碰觸服
    務小姐陳佳文之胸部，陳佳文乃告知甲○○等人上情，陳佳
    文向該店反應前開遭擾之情事無效後，不干受辱，欲教訓楊
    文壽、乙○○，竟與許為強、甲○○、林依穎及綽號「佳佳
    」之成年女子（真實姓名年籍不詳，亦在卡拉ＯＫ店擔任女
    服務生，下稱「佳佳」），基於傷害之共同犯意，然為避免
    楊文壽認出服務小姐陳佳文參與其中，商議待楊文壽、乙○
    ○消費完畢步出卡拉ＯＫ店時，由許為強、甲○○出手毆打
    楊文壽，另林依穎及「佳佳」則出手毆打乙○○，議定後，
    甲○○等4 人即在該店打佯前，預先結帳在店門口等候。迨
    楊文壽、乙○○於當天凌晨5 時30分許，結帳後步出卡拉Ｏ
    Ｋ店時，甲○○等人即一擁而上，陳佳文則站在後面觀看。
    林依穎、「佳佳」同時基於前開普通傷害之犯意聯絡，分持
    安全帽、掃把柄毆打乙○○，致鄧女受有頭部挫傷併右前臂
    挫擦傷及上臂瘀腫之傷害。許為強、甲○○亦基於普通傷害
    之犯意，惟彼等在客觀上能遇見以盆栽、磚頭或以拳打腳踹
    人之頭、頸、胸、腹等人體重要部位，可能導致人傷重致死
    之結果，仍由甲○○撿拾路邊之磚塊丟向楊文壽，雖遭楊文
    壽撥開，甲○○隨即上前對楊文壽之頭部、身體拳打腳踢，
    許為強則持路邊之磚塊、盆栽（容器以硬紙作成，內有泥土
    ）毆擊楊文壽之頭部、身體，楊文壽不支倒地後，二人猶以
    腳踢楊文壽後背部及手腳，致楊文壽受有延髓及頸髓外傷性
    出血等傷害，嗣經送醫急救，仍因後繼發昏迷及瀰漫性肺泡
    傷害而多重器官衰竭，於92年7月19日上午6時39分不治死亡
    。
二、案經乙○○提出告訴及臺灣板橋地方法院檢察署檢察官自動
    檢舉偵查起訴。
    理  由
一、訊據被告甲○○固坦承於上開時地丟擲磚塊、徒手毆打被害
    人楊文壽之胸部、手腳及用腳踢其身體等情不諱，惟矢口否
    認對被害人楊文壽有傷害致死及對被害人乙○○有普通傷害
    之犯行，辯稱：陳佳文向伊等抱怨遭楊文壽毛手毛腳後，伊
    等只是想教訓他一下，沒有想到楊文壽會因此死亡云云。
二、經查：
(一)前揭事實，業據告訴人乙○○指訴歷歷，並經被告甲○○與
    同案被告陳佳文、許為強等於原審審理時供述明確，核與證
    人林俊雄於原審審理時證述之情節相符，且原審勘驗「八八
    八卡拉ＯＫ店」門口上方監視錄影機往道路方向所拍攝之錄
    影畫面顯示內容：「(1)92年7月14日凌晨5時24分9秒，陳佳
    文走出店外，經理陳朝明坐在機車上；(2)5時24分至26分零9
    秒，陳朝明與老闆娘兒子（姓名年籍不詳）坐在店門口聊天
    ；(3)5時26分40秒，被告陳佳文走出店門口，陳朝明牽走攤
    車前之機車；(4)5時27分07秒，乙○○、楊文壽自大門依續
    走出，相距約5至8步；(5)5時27分13秒，該店經理陳朝明與
    老闆娘兒子（姓名年籍不詳）在店門口說話，在老闆娘兒子
    右前方、向道路外面觀看者為乙○○，其左側背對鏡頭者為
    楊文壽，另有數名男子側向鏡頭，分別為甲○○、許為強、
    林俊雄，在林俊雄後面遭攤車擋住者為陳佳文；(6)5時27分1
    5至18秒，眾人衝出追打楊文壽、乙○○，陳佳文在圍毆人
    群後方約2步距離；(7)5時27分35秒，被害人倒地，陳佳文站
    在圍毆人群身後觀看；(8)5時27分38秒，林依穎手持安全帽
    ，作勢欲毆打倒地之被害人，陳佳文距離人群約五步觀看；
    (9)5時27分50秒，攤販車推入店裡，頂蓬擋住鏡頭，隨後鐵
    門拉下。」，有原審93年5月11日勘驗筆錄在卷為憑。
(二)告訴人乙○○受有頭部挫傷併右前臂挫擦傷及左上臂瘀腫等
    傷害，亦有宏仁醫院出具之診斷證明書1 份附卷足憑（見相
    驗卷第56頁）。被害人楊文壽因被圍毆遭鈍器傷及延髓、頸
    髓，繼發昏迷、瀰漫性肺泡傷害及多重器官衰竭而死亡，業
    經檢察官督同法醫師相驗，並經解剖鑑定明確，有勘驗筆錄
    、臺灣板橋地方法院檢察署相驗屍體證明書、驗斷書及法務
    部法醫研究所（92）法醫所醫鑑字第1049號鑑定書、相驗照
    片11張、宏恩綜合醫院病歷各1 份附卷可稽（見92年度相字
    第801號相驗卷宗《下稱相驗卷》第14、17、18至23、194至
    200、132至288頁）。原審向法務部法醫研究所函詢被害人
    楊文壽死亡之相關問題，經該所函以：「原鑑定人研判意見
    如下：(一)左後枕部之皮下出血，及延髓與上頸脊髓之出血是
    在同一水平，也即同一次鈍擊造成。(二)延髓是生命中樞之處
    ，控制了心跳、呼吸等重要功能，此處之損傷死亡率自然極
    高。(三)死者並無其他疾病，也看不出有特殊個人體質，肺部
    瀰漫性肺泡傷害等均是腦損傷之繼發性變化。」等語，有法
    務部法醫研究所93年7月12日法醫理字第0930001 899號函附
    卷可參。足見被害人楊文壽死亡之主要原因在於「被圍毆遭
    鈍器傷及延髓及頸髓，繼發昏迷、瀰漫性肺泡傷害及多重器
    官衰竭而死亡。」。
(三)按因犯罪致發生一定結果，而有加重其刑之規定者，如行為
    人不能預見其發生時，不適用之，刑法第17條定有明文，此
    即學說上所稱加重結果犯。「加重結果犯，以行為人能預見
    其結果之發生為要件，所謂能預見乃指客觀情形而言，與主
    觀上有無預見之情形不同，若主觀上有預見，而結果之發生
    又不違背其本意時，則屬故意範圍。」（最高法院47年臺上
    字第920 號判例、93年度台上字第4858號判決意旨可資參照
    ）；又「刑法上之加重結果犯，係以行為人對於加重結果之
    發生客觀上有預見之可能，能預見而不預見者為要件。刑法
    第277 條第2 項前段之傷害致人於死罪，係對於犯普通傷害
    罪致發生死亡結果所規定之加重結果犯，依同法第10條規定
    ，以行為人能預見其死亡結果之發生而不預見為要件，此所
    謂能預見，係指客觀情形而言，與加害人本身主觀上有無預
    見之情形不同。倘加害人主觀上已有預見，而結果之發生又
    不違背其本意時，則屬刑法第13條第2 項所規定間接故意之
    範疇，無復論以加重結果犯之餘地。因此加害人對於結果之
    發生『客觀上』有無預見、『主觀上』是否不預見，以及該
    項結果之發生是否違背其本意，均與加害人應負何種刑責之
    判斷攸關。」（最高法院93年度台上字第3377號判決亦可參
    照）。本件被告甲○○與同案被告許為強、陳佳文及林依穎
    、「佳佳」等人與被害人楊文壽、乙○○素不相識，並無仇
    怨，僅因不滿被害人楊文壽對擔任坐檯小姐之被告陳佳文上
    下其手，而圍毆被害人，應無致人於死之動機。參諸被告甲
    ○○等人並無使用刀械等致命凶器，且依法務部法醫研究所
    鑑定書之記載，被害人身體外表看不出有明顯外傷，足見被
    告甲○○等人係意在教訓被害人，主觀上應僅有普通傷害之
    犯意，不致有殺人之故意，被害人楊文壽發生死亡之結果，
    應非被告許為強等人之本意。然因延髓是生命中樞之處，控
    制心跳、呼吸等重要功能，為人之生命要害部位，其構造亦
    甚為脆弱，倘用力重擊，足以導致生命死亡之結果，此在一
    般情狀下會產生相同之結果，屬於客觀上所能預見。本件被
    害人死亡之直接原因在於遭受鈍器傷及延髓、頸髓，已如前
    述，被告等人對被害人一輪猛打，其等對於擊中被害人之後
    頸脊髓部位導致死亡，主觀上應無預見，然在客觀上既有預
    見之可能性，自應負傷害致死之罪責，被告甲○○前開辯解
    ，不足為採。再者，被害人楊文壽確係因遭鈍器傷及延髓及
    頸髓，繼發昏迷、瀰漫性肺泡傷害及多重器官衰竭而死亡，
    有前開法務部法醫研究所函覆在卷為憑，其間顯有相當因果
    關係，被告自難辭傷害致人於死罪責。被告辯稱本件被害人
    楊文壽之受傷與結果間並無直接之因果關係，委無足採。
(四)「共同正犯間，非僅就其自己實施之行為負其責任，並在犯
    意聯絡之範圍內，對於其他共同正犯所實施之行為，亦應共
    同負責，上訴人既持扁擔，邀帶他人共同行毆，即無區別刀
    傷、木器傷而分負責任之理」、「共同正犯間之犯意聯絡，
    並不限於事前有所協議，其於行為當時，基於互相之認識，
    以共同犯罪之意思參與者，即無礙於共同正犯之成立。且共
    同正犯表現意思聯絡之方法，亦不以明示通謀為必要，即以
    默示之合致，而相互利用對方之行為完成犯罪，亦非不能成
    立共同正犯。」（最高法院32年上字第1905號判例、91年度
    台上字第2669號判決可資參照）。是共同實施犯罪行為之人
    ，在合同意思範圍以內，各自分擔犯罪行為之一部，相互利
    用他人之行為以達其犯罪之目的者，即應對於全部所發生之
    結果共同負責。本件被告甲○○與同案被告許為強、陳佳文
    及林依穎、「佳佳」等人既係基於共同傷害被害人楊文壽及
    乙○○之犯意，雖由被告許為強、甲○○出手富毆打被害人
    楊文壽，同時間被告林依穎、「佳佳」出手毆打告訴人乙○
    ○，參諸前揭判例意旨，其等就毆打被害人而言，將他人行
    為即為自己行為，故有犯意聯絡及行為分擔，而毆打結果確
    實造成被害人受傷，均應就被害人受傷之結果負責，是被告
    甲○○對於告訴人乙○○傷害部分，亦應負普通傷害之責任
    。
(五)被告甲○○雖辯稱伊並未持磚塊直接打被害人楊文壽頭部，
    證人林俊雄於原審審理時亦證稱伊並未言及係被告打被害人
    楊文壽後腦，且伊亦無與同案被告許為強共同謀議，此亦經
    許為強於原審證述明確云云，惟共同正犯間，非僅就其自己
    實施之行為負其責任，並在犯意聯絡之範圍內，對於其他共
    同正犯所實施之行為，亦應共同負責，有如前述，是即令被
    告確無持磚塊打被害人後腦，亦難為有利於其之認定。再從
    前開監視錄影機拍攝之內容觀之，被告甲○○等人待被害人
    走出店門口，即一擁而上毆打被害人，足認其等已事先謀議
    ，被告許為強、甲○○於原審審理時證稱其等未事前謀議，
    係看見楊文壽出來，就自行過去打他云云，與常情有違，不
    足採信。
三、綜上所述，被告甲○○所犯傷害致死（被害人楊文壽部分）
    及傷害罪（告訴人乙○○部分）事證明確，被告犯行堪以認
    定。
四、查被告甲○○與同案被告許為強、陳佳文及林依穎、「佳佳」
    等之共同傷害行為，致被害人乙○○受有普通傷害、被害人
    楊文壽死亡，核被告所為，係犯刑法第277 條第1 項之普通
    傷害罪及同法第277 條第2 項前段之傷害致死罪；被告甲○
    ○與同案被告許為強、陳佳文、林依穎及「佳佳」等人，就
    普通傷害犯行部分，暨被告與同案被告許為強就傷害致死部
    分，均有犯意聯絡及行為分擔，為共同正犯。又被告於同時
    地對傷害告訴人乙○○及傷害被害人楊文壽致死二部分，各
    係同時同地所為，其行為次數實難強為區隔，均應認係一行
    為觸犯數罪名之想像競合犯，應依刑法第55條規定應從一重
    之刑法第277 條第2 項前段傷害致死罪處斷。
五、原審同此認定，因依刑法第28條、第277條第1項、第2項前
    段、第55條各規定，於審酌被告甲○○無前科，有本院被告
    全國前案紀錄表1份可稽，素行尚稱良好，以及其品性、智
    識程度，其等與被害人間素不相識，並無仇怨，僅聽聞林依
    穎之友人陳佳文受辱，因看不順眼而為傷害犯行，手段暴戾
    乘張，嚴重影響社會視聽，且被害人楊文壽不支倒地後，猶
    以腳猛踢被害人，罔顧人命，致被害人楊文壽死亡，造無可
    挽回之人倫悲劇，惡性匪淺，惟念其等年輕氣盛，思慮未週
    ，誤罹刑章，且已與被害人楊文壽家屬達成和解（有調解書
    影本二份在卷可參），尚未與告訴人乙○○達成和解等一切
    情狀，量處有期徒刑7年2月，併以扣案之紙盒盆栽、磚塊各
    1個、棍捧1支，雖係被告甲○○等人持以毆打被害人之物，
    惟乃被告等人於案發現場臨時撿拾而來，並無占有取得所有
    權之意等情，業據被告等人供述在卷，自非被告等人所有，
    亦非違禁物，自不予宣告沒收。核其認事用法，俱無違誤，
    量刑亦甚洽。被告上訴意旨，仍執陳詞，否認犯罪，為無理
    由，應予駁回。
據上論斷，應依刑事訴訟法第368條，判決如主文。
本案經檢察官呂光華到庭執行職務。
中　　華　　民　　國　　94　　年　　5 　　月　　31　　日
　　　　　　　　　刑事第二十庭  審判長法　官  陳貽男
　　　　　　　　　　　　　　　　　    法　官  李世貴
　　　　　　　 　 　　　　　　　　　　法　官  高明哲
以上正本證明與原本無異。
如不服本判決，應於收受送達後十日內向本院提出上訴書狀，其
未敘述上訴之理由者並得於提起上訴後十日內向本院補提理由書
（均須按他造當事人之人數附繕本）。
                                      書記官  李垂福
中　　華　　民　　國　　94　　年　　6 　　月　　1 　　日
附錄：本案論罪科刑法條全文
刑法第277條
傷害人之身體或健康者，處3年以下有期徒刑、拘役或1千元以下
罰金。
犯前項之罪因而致人於死者，處無期徒或7年以上有期徒刑，致
重傷者，處3年以上10年以下有期徒刑。
